【裁判字號】    91,上易,2092
【裁判日期】    920102
【裁判案由】    竊盜等
【裁判全文】
臺灣高等法院臺中分院刑事判決                  九十一年度上易字第二九二號
    上  訴  人
    即  被  告  乙○○  男  二.
    上  訴  人
    即  被  告  丙○○  男  五.
右上訴人因竊盜等案件，不服臺灣彰化地方法院九十一年度易字第五四九號中華民國
九十一年九月二十五日第一審判決（起訴案號：臺灣彰化地方法院檢察署九十年度偵
字第三一七一號），提起上訴，本院判決如左：
      主  文
上訴駁回。
    事  實
一、乙○○、丙○○與綽號「阿宏」之不詳姓名年籍之成年男子，共同基於為自己不
    法所有意圖之犯意聯絡，於民國（以下同）九十年四月二十九日二十一時許，先
    由綽號「阿宏」之男子以電話聯絡乙○○，並約定以每車次新台幣（下同）五百
    元價格僱用乙○○駕駛營業大貨車（俗稱砂石車）載運盜採之砂石，再由乙○○
聯絡丙○○，其後於同日二十二時二十分許，李、梁二人各自駕駛車牌號碼八Ｒ
    —六七三號、五Ｊ—八四八號營業大貨車前往彰化縣竹塘鄉○○段二一九四地號
    土地旁之濁水溪河川公地，並由具有犯意聯絡之另一不詳姓名年籍之成年男子駕
    駛挖土機，在經濟部水利處第四河川局（下稱第四河川局）管理之行水區內如附
    圖所示編號Ａ、Β位置，開挖面積共約五一六平方公尺、平均深約二公尺，而共
    盜取公有砂石約一Ο三二立方公尺，再由乙○○、丙○○分別駕駛其所有之營業
    大貨車，將所盜挖之砂石載運至附圖所示堆置區之處堆放，以俟綽號「阿宏」之
    男子前來點收及發放報酬，而結夥三人以上共同竊取前開數量之公有砂石，並違
    反主管機關第四河川局為保護水道，應禁止在行水區域內擅採砂石之規定，致損
    害管理人第四河川局之權益。嗣於同日二十三時五十分許，為警當場查獲，並扣
    得上開二輛營業大貨車。
二、案經彰化縣警察局二林分局報請臺灣彰化地方法院檢察署檢察官偵查起訴。
    理  由
一、訊據上訴人即被告乙○○、丙○○二人供承確有與綽號「阿宏」之不詳姓名年籍
    之成年男子，及另位駕駛挖土機之不詳姓名年籍之成年男子，於上述時、地盜採
砂石而為警查獲之事實，雖被告乙○○辯稱略以：僅載運一車次砂石，即被查獲
    云云；被告丙○○辯稱略以：僅載運二車次砂石，即被查獲云云。惟查：被告乙
    ○○、丙○○二人於上開時地結夥三人以上竊盜及違反水利法第七十八條第一項
    第三款犯行，業據證人即第四河川局巡防員田錦民及查獲警員洪宏榮於偵查中及
    原審法院審理時到庭證述明確，並有現場取締紀錄表、現場位置圖、現場照片十
    八張、光波工程顧問有限公司測繪之檢測位置圖在卷及車牌號碼八Ｒ—六七三號
    、五Ｊ—八四八號營業大貨車扣案可證，且被告二人亦於原審法院及本院審理時
    供認確有盜取砂石之犯行，參以前揭取締紀錄表內已載明本件盜採之位置、範圍
    係由行為人即被告二人親至現場指認，並簽名認證在卷，因目測無法精確計算其
    盜挖面積及盜取砂石之體積，乃再委請前揭光波工程顧問有限公司，依被告二人
    所指認之位置及範圍予以測繪，並製作檢測位置圖等情，堪信被告二人確有盜取
    如檢測位置圖所載之砂石數量無訛；被告二人事後空言否認前情，顯係避重就輕
    ，飾卸諉責之詞，殊無足採。綜上所述，被告二人犯行明確，洵堪認定，應予依
    法論科。
二、核上訴人即被告乙○○、丙○○二人所為，係犯刑法第三百二十一條第一項第四
    款之結夥三人以上竊盜罪，且其行為另違反水利法第七十八條第一項第三款之規
    定，應依同法第九十二條之一第一項中段處斷。被告二人與綽號「阿宏」之不詳
    姓名年籍之成年男子、另位駕駛挖土機之不詳姓名年籍之成年男子四人間，有犯
    意之聯絡及行為之分擔，應依共同正犯論處。又被告二人一竊取砂石之行為觸犯
    前開刑法之結夥三人以上竊盜罪及違反水利法罪，為想像競合犯，應依刑法第五
    十五條之規定，從一重之結夥三人以上竊盜罪處斷。原審法院適用水利法第九十
    二條之一第一項中段、刑法第十一條前段、第二十八條、第三百二十一條第一項
    第四款、第五十五條、第三十八條第一項第二款，罰金罰鍰提高標準條例第一條
    前段之規定並爰審酌被告二人犯罪之動機、目的、方法、手段、品行、所得利益
    ，且其犯後尚知坦認部分犯行，稍見悔意，惟仍刻意避重就輕，飾卸諉責等一切
    情狀，分別量處有期徒刑壹年。扣案之前開二輛營業大貨車，係供犯罪所用之物
    ，且分屬被告丙○○、乙○○所有，業據其等供承在卷，爰依刑法第三十八條第
    一項第二款併予宣告沒收。認事用法俱無不合，量刑亦稱妥適，被告等上訴意旨
    以量刑太重，空言指摘原判決不當，並無可取，為無理由，應予駁回。
據上論結，應依刑事訴訟法第三百六十八條，判決如主文。
本案經檢察官甲○○到庭執行職務。
中        華        民        國  九 十 二  年     一     月    二      日
                                  臺灣高等法院臺中分院刑事第四庭
                                        審判長法  官  洪  耀  宗
                                              法  官  蔡  名  曜
                                              法  官  劉  登  俊
右正本證明與原本無異。
不得上訴。
                                              書記官  林  水  濱
中        華        民        國  九 十 二  年     一     月    三      日
附錄法條：
水利法第九十二條之一
違反第七十八條第一項各款情形之一者，除通知限期回復原狀、清除或廢止違禁設施
外，處六千元以上三萬元以下罰鍰；因而損害他人權益者，處三年以下有期徒刑、拘
役或科或併科四千元以上兩萬元以下罰金；致生公共危險者，處五年以下有期徒刑，
得併科六千元以上三萬元以下罰金。
前項行為人，未在限期內回復原狀、清除或廢止違禁設施者，得按日處罰鍰至回復原
狀、清除或廢止違禁設施完竣之日止；其情節重大者，得沒入其違禁設施及機具。
刑法第三百二十一條
犯竊盜罪而有左列情形之一者，處六月以上五年以下有期徒刑：
一、於夜間侵入住宅或有人居住之建築物、船艦或隱匿其內而犯之者。
二、毀越門扇、牆垣或其他安全設備而犯之者。
三、攜帶兇器而犯之者。
四、結夥三人以上而犯之者。
五、乘火災、水災或其他災害之際而犯之者。
六、在車站或埠頭而犯之者。
前項之未遂犯罰之。
                                                                        Ｋ


司法院資訊處製作；財團法人民間司法改革基金會備份。
